臺北高等行政法院判決　　　　　　　　　　　　　九十年度訴字第三九八三號
　　　　　　　　　　　　　　　.
　　原　　　告　甲○○
　　訴訟代理人　陳政峰律師
　　被　　　告　財政部臺北市國稅局
　　代　表　人　張盛和（局長）住同右
　　訴訟代理人　乙○○
右當事人間因八十三年度綜合所得稅事件，原告不服財政部中華民國九十年三月二十
七日台財訴字第○八九○○五八五七○號訴願決定，提起行政訴訟。本院判決如左：
　　主  文
原告之訴駁回。
訴訟費用由原告負擔。
　　事  實
一、事實概要：原告與其扶養親屬蔡哲斌均係聯蓬食品股份有限公司（以下簡稱聯蓬
    公司）股東，聯蓬公司於民國（下同）八十三年間利用截至八十二年度累積未分
    配盈餘轉增資擴充機器設備發行股票，原告八十三年度綜合所得稅結算申報，自
    行申報綜合所得額新台幣（以下同）三百三十一萬一千六百四十二元，經被告查
    得其本人及扶養親屬蔡哲斌取得聯蓬公司盈餘轉增資，經核備緩課股東所得稅之
    股票各一萬七千九百九十四股，金額各為十七萬九千九百四十元，嗣因聯蓬公司
    未依規定取得主管機關核發之完成證明，即不符緩課股東所得稅之規定，原核定
    乃依法追繳原告八十三年度綜合所得稅十萬七千九百六十四元，並自八十四年四
    月一日起至八十九年二月十六日止，按各該年度一月一日郵政儲金匯業局一年期
    定期存款利率，加計利息計三萬七千九百二十七元。原告不服，主張聯蓬公司業
    已關廠歇業，其本人所持有之聯蓬公司股票已無價值可言，請依財政部七十四年
    二月二十六日台財稅第一二二八六號函釋，以其本人及扶養親屬應分得之剩餘財
    產額核定課稅等情，申經被告復查結果，准予核減加計利息五千三百零四元，變
    更核定加計利息為三萬二千六百二十三元，其餘部分未獲變更。原告仍不服，提
    起訴願，遭決定駁回，遂提起本件行政訴訟。
二、兩造聲明：
　(一)原告聲明：1.訴願決定及原處分均撤銷。
　　　　　　　2.被告應退還原告於九十年七月二十日補繳之綜合所得稅及利息共
　　　　　　　　十六萬四千四百六十二元，及自九十年七月二十日起至退還之日
　　　　　　　　起，按年息百分之五計算之利息。
　　　　　　　3.訴訟費用由被告負擔。
　(二)被告聲明：1.駁回原告之訴。
              2.訴訟費用由原告負擔。
三、兩造爭點：原告所取得聯蓬公司八十三年間利用截至八十二年度累積未分配盈餘
    　　　　　餘轉增資擴充機器設備所發行之股票，是否符合緩課股東所得稅之規
    　　　　　定？
　(一)原告主張之理由：
    1.原告所取得聯蓬公司於八十三年間利用截至八十二年度未分配盈餘轉增資擴充
　　　機器設備所發行之股票，至今並未出售，而發行股票之聯蓬公司已發生財務危
　　　機，關廠歇業辦理破產清算中。財政部財政部七十四年二月二十六日台財稅第
　　　一二二八六號函釋：「生產事業之股東取得符合獎勵投資條例第十三條規定之
　　　緩課增資股票，於該事業辦理清算結束時，緩課原因即消滅，股東以緩課股票
　　　分得之全部剩餘財產額，作為分派年度之股利所得，申報課徵所得稅。」故原
　　　告主張八十三年度所分配之增資股票，依上述函釋辦理並無不當。
    2.又促進產業升級條例（八十八年十二月三十一日條正前）第十六條第一款、第
　　　二款規定：「公司以其未分配盈餘增資供左列之用者，其股新發行記名股票，
　　　免予計入該股東當年度綜合所得額，其股東為營利事業者，免予計入當年度營
　　　利事業所得額課稅。但此類股票於轉讓、贈與或作為遺產分配時，面額部份應
　　　作為轉讓、贈與或遺產分配時所屬年度之所得，申報課稅。至實際轉讓價格或
　　　贈與、遺產分配時之時價如低於面額時，以實際轉讓價格或贈與、遺產分配時
　　　之時價申報。」聯蓬公司八十三年間利用截至八十二年度累積未分配盈餘轉增
　　　資擴充機器設備，未取得臺灣省政府建設廳核發之完成證明，其增資發行之股
　　　票，不符緩課股東所得稅之規定，而追繳原告八十三年度綜合所得稅，其核算
　　　之轉讓價格應依前述促進產業升級條例第十六條規定：「．．．至實際轉讓價
　　　格或贈與、遺產分配時之時價，如低於面額時，以實際轉讓價格或贈與、遺產
　　　分配之時價申報。」方為合理。
　　3.原告取得聯蓬公司八十三年間利用截至八十二年度累積未分配盈餘轉增資擴充　　　機器設備所發行之股票，應課徵綜合所
　　　機器設備所發行之股票，應課徵綜合所得稅，原告並無異議，惟以股票面額作
　　　為所得，原告無法認同。聯蓬已關廠歇業，股票已無價值可言，股東取得此等
　　　股票，並未獲得實際利益，還須繳納巨額所得稅，顯然並不合理，應俟聯蓬公
　　　司清算完成後，原告應分得之剩餘財產額核定課徵綜合所得稅。
　(二)被告主張之理由：
    1.按「公司以其未分配盈餘增資供左列之用者，其股東因而取得之新發行記名股
　　　票，免予計入該股東當年度綜合所得額；其股東為營利事業者，免予計入當年
　　　度營利事業所得額課稅。但此類股東於轉讓、贈與或作為遺產分配時，面額部
　　　分應作為轉讓、贈與或遺產分配時所屬年度之所得，申報課稅。至實際轉讓價
　　　格或贈與遺產分配時之時價，如低於面額時，以實際轉讓價格或贈與、遺產分
　　　配之時價申報：一、增置或更新從事生產、提供勞務、研究發展、品質檢驗、
　　　防治污染、節省能源或提高工業安全衛生標準等用之機器、設備或運輸設備者
　　　。二、償還因增置或更新前款之機器、設備或運輸設備之貸款或未付款者。」
　　　及「適用本條例第十六條、第十七條之公司或創業投資事業未依第三十七條至
　　　第四十五條規定期限內向管轄稽徵機關申報、或未依規定取得主管機關核發之
　　　完成證明或轉投資之重要事業未依限完成者，由管轄稽徵機關追繳其當年度股
　　　東所得稅，並自當年度所得稅結算申報屆滿之次日起至繳納之日止，依郵政儲
　　　金匯業局一年期定期存款利率，按日加計利息，一併徵收。」分別為促進產業
　　　升級條例（八十八年十二月三十一日修正前）第十六條第一款、第二款及同法
　　　施行細則（八十九年十二月二十九日修正前）四十七條第三項所明定。
　　2.聯蓬公司於八十三年間利用截至八十二年度未分配盈餘三千五百零六萬五千八
　　　百元轉增資擴充機器設備，依促進產業升級條例第十六條規定，向事業主管機
　　　關前台灣省政府建設廳申請准予核備擴充計畫，並預定完成日期為八十四年六
　　　月三十日，後又申請展延至八十五年四月三十日，經該廳同意核備在案。惟該
　　　公司迄今仍未取得台灣省政府建設廳核發之完成證明，是該公司八十三年間利
　　　用截至八十二年度累積未分配盈餘轉增資擴充機器設備所發行之股票，自不符
　　　緩課股東所得稅之規定。本件原告及其扶養親屬於八十三年度取得聯蓬公司前
　　　述申請核備之盈餘轉增資配發之股票股利各一萬七千九百九十四股，金額各為
　　　十七萬九千九百四十元，被告乃併課原告當年度綜合所得稅，發單補徵稅額十
　　　萬七千九百六十四元，並加計利息三萬七千九百二十七元。
　　3.經查原告取得聯蓬公司利用累積未分配盈餘轉增資擴充機器設備所發行之股票
　　　，因該公司迄今仍未取得台灣省政府建設廳核發該擴充計畫之完成證明，已如
　　　前述，即不符緩課股東所得稅之規定，其所得之歸屬年度應以實際取得日期為
　　　準，即系爭股票股利發放年度（八十三年度）為其所得實現年度，被告原核定
　　　依首揭促進產業升級條例施行細則規定，追繳原告綜合所得稅並加計利息，並
　　　無不合。惟本件重行計算加計利息應為三萬二千六百二十三元【計算式：
　　　107,964×（7.2%×275/365+6.75%×1+6%×1+5.95×1+5.5%×1+5%×47/366）
　　　=32,623】，與原核定加計利息三萬七千九百二十七元差額五千三百零四元，
　　　被告復查決定已予核減。至原告主張聯蓬公司業已關廠歇業，其本人所持有之
　　　聯蓬公司股票已無價值可言，請依財政部七十四年二月二十六日台財稅第一二
　　　二八六號函釋，以其本人應分得之剩餘財產額核定課稅等情，經查前揭函釋僅
　　　適用於緩課所得稅股票，系爭股票股利既不符緩課股東所得稅之規定，即無該
　　　函釋之適用，是原告主張顯係誤解，併予陳明。
　　理  由
一、按「公司以其未分配盈餘增資供左列之用者，其股東因而取得之新發行記名股票
    ，免予計入該股東當年度綜合所得額；其股東為營利事業者，免予計入當年度營
    利事業所得額課稅。但此類股東於轉讓、贈與或作為遺產分配時，面額部分應作
    為轉讓、贈與或遺產分配時所屬年度之所得，申報課稅。至實際轉讓價格或贈與
    遺產分配時之時價，如低於面額時，以實際轉讓價格或贈與、遺產分配之時價申
    報：一、增置或更新從事生產、提供勞務、研究發展、品質檢驗、防治污染、節
    省能源或提高工業安全衛生標準等用之機器、設備或運輸設備者。二、償還因增
    置或更新前款之機器、設備或運輸設備之貸款或未付款者。」、「適用本條例第
    十六條、第十七條之公司或創業投資事業未依第三十七條至第四十五條規定期限
    內向管轄稽徵機關申報、或未依規定取得主管機關核發之完成證明或轉投資之重
    要事業未依限完成者，由管轄稽徵機關追繳其當年度股東所得稅，並自當年度所
    得稅結算申報屆滿之次日起至繳納之日止，依郵政儲金匯業局一年期定期存款利
    率，按日加計利息，一併徵收。」分別為八十八年十二月三十一日修正前促進產
    業升級條例第十六條第一款、第二款及八十九年十二月二十九日修正前同法施行
    細則第四十七條第三項所分別明定。又「生產事業之股東取得符合獎勵投資條例
    第十三條規定之緩課增資股票，於該事業辦理清算結束時，其緩課原因即消滅，
    股東應以緩課股票分得之全部賸餘財產額，作為分派年度之股利所得，申報課徵
    所得稅，不因該分配數額大於、等於或小於票面金額而有所不同」財政部台財稅
    字第一二二八六號函釋在案。
二、按聯蓬公司於八十三年間利用截至八十二年度未分配盈餘三千五百零六萬五千八
    百元轉增資擴充機器設備，原告及其扶養親屬蔡哲斌為該公司股東，八十三度申
    報綜合所得稅，經核備緩課股東所得稅之股票各一萬七千九百九十四股，金額各
    為十七萬九千九百四十元，及聯蓬公司依促進產業升級條例第十六條規定，向事
    業主管機關之前台灣省政府建設廳申請准予核備擴充計畫，並預定完成日期為八
    十四年六月三十日，後又申請展延至八十五年四月三十日，經該廳同意核備在案
    。惟該公司迄未取得台灣省政府建設廳核發之完成證明等情，有被告八十三年度
    綜合所得稅復查案件審查報告書在卷可稽，復為兩造所不爭執，堪信為真實。揆
    諸前揭規定，聯蓬公司既未依規定取得主管機關核發之完成證明，則前開未分配
    盈餘轉增資擴充機器設備所發行之股票，即不符緩課股東所得稅之規定。而原告
    及其扶養親屬蔡哲斌於八十三年度取得聯蓬公司前揭申請核備之盈餘轉增資配發
    之股票股利各一萬七千九百九十四股，金額各為十七萬九千九百四十元，被告依
    上開規定，併課原告當年度綜合所得稅，發單補徵稅額十萬七千九百六十四元，
    並加計利息三萬七千九百二十七元，要屬有據。
三、次查原告取得聯蓬公司利用累積未分配盈餘轉增資擴充機器設備所發行之股票，
    既不符緩課股東所得稅之規定，其所得之歸屬年度應以實際取得日期為準，即系
    爭股票股利發放年度（八十三年度）為其所得實現年度，被告原核定依前揭促進
    產業升級條例施行細則第四十七條第三項規定，追繳原告綜合所得稅並加計利息
    ，經復查決定，重行計算加計利息應為三萬二千六百二十三元【計算式：
    107,964×（7.2%×275/365+6.75%×1+6%×1+5.95×1+5.5%×1+5%×47/366）
    =32,623】，並無不合。
四、原告主張聯蓬公司業已關廠歇業，其本人所持有之聯蓬公司股票已無價值可言，
    請依財政部七十四年二月二十六日台財稅第一二二八六號函釋，以其本人應分得
    之剩餘財產額核定課稅云云；查前揭函釋僅適用於緩課所得稅股票，系爭股票股
    利既不符緩課股東所得稅之規定，即無該函釋之適用，且獎勵投資條例業於七十
    九年十二月三十一日廢止，聯蓬公司於八十三年間利用截至八十二年度未分配盈
    餘三千五百零六萬五千八百元轉增資擴充機器設備，係依促進產業升級條例第十
    六條規定，向事業主管機關前台灣省政府建設廳申請准予核備擴充計畫，自無獎
    勵投資條例第十三條函釋之適用。另公司發行增資配股部分為營利所得，原應於
    配發時即核課綜合所得稅，配發時當有相當價值，且僅是暫時緩課，則於緩課條
    件喪失時，自應回歸應課繳之原狀，原告當無所謂損失可言，而持有股票，即應
    有增減值之風險負擔，亦為一般經驗法則所共同認知，是原告此項主張，為無理
    由。
五、原告另主張被告追繳原告八十三年度綜合所得稅，其核算之轉讓價格應依前述促
    進產業升級條例第十六條規定：「．．．至實際轉讓價格或贈與、遺產分配時之
    時價，如低於面額時，以實際轉讓價格或贈與、遺產分配之時價申報。」方為合
    理云云。但查，促進產業條例第十六條本文明定：「公司以其未分配盈餘增資供
    左列之用者，其股東因而取得之新發行記名股票，免予計入該股東當年度綜合所
    得額；其股東為營利事業者，免予計入當年度營利事業所得額課稅。但此類股東
    於轉讓、贈與或作為遺產分配時，面額部分應作為轉讓、贈與或遺產分配時所屬
    年度之所得，申報課稅。至實際轉讓價格或贈與遺產分配時之時價，如低於面額
    時，以實際轉讓價格或贈與、遺產分配之時價申報：」，所稱：「至實際轉讓價
    格或贈與遺產分配時之時價，如低於面額時，以實際轉讓價格或贈與、遺產分配
    之時價申報：」，係指該類股東於轉讓、贈與或作為遺產分配時，面額部分應作
    為轉讓、贈與或遺產分配時其價格之核算標準，核與本件無涉，原告此項主張自
    屬無據甚明。
六、綜合上述，原告及扶養親屬蔡哲斌所投資之聯蓬公司利用累積未分配盈餘轉增資
    擴充機器設備所發行之股票，既不符緩課股東所得稅之規定，原告申報綜合所得
    稅時，原核備之緩課股票即不符緩課要件，被告依產業促進條例第十六條規定，
    追繳原告八十三年度綜合所得稅十萬七千九百六十四元，並自八十四年四月一日
    起至八十九年二月十六日止，按各該年度一月一日郵政儲金匯業局一年期定期存
    款利率，加計利息計三萬二千六百二十三元，並無不合，訴願決定予以維持，亦
    無違誤，原告訴請一併撤銷，並返還所繳稅款及利息，為無理由，應予駁回。
據上論結，本件原告之訴為無理由，爰依行政訴訟法第九十八條第三項前段，判決如
主文。
中　　華　　民　　國　　　九十一　　年　　　四　　　　月　　　四　　　　日
                            臺 北 高 等 行 政 法 院  第六庭
                                           審 判 長  法  官  林樹埔
                                                     法  官  曹瑞卿
                                                     法  官  闕銘富
右為正本係照原本作成。
如不服本判決，應於送達後二十日內，向本院提出上訴狀並表明上訴理由，如於本判
決宣示後送達前提起上訴者，應於判決送達後二十日內補提上訴理由書（須按他造人
數附繕本）。
中　　華　　民　　國　　　九十一　　年　　　四　　　　月　　　九　　　　日
                                                     書記官  吳芳靜
